臺灣高等法院刑事裁定　　　　　　　　　 94年度抗字第838號
抗　告　人
即　被　告　甲○○
上列被告因聲請法官迴避案件，不服臺灣基隆地方法院中華民國
94年10月26日裁定（94年度聲字第858 號）提起抗告，本院裁定
如下：
    主  文
原裁定撤銷，發回臺灣基隆地方法院。
    理  由
一、本件抗告意旨略以：
(一)緣抗告人即被告（以下稱被告）經公訴人提起公訴，認為涉
    嫌違反常業詐欺等案，由臺灣基隆地方法院以94年度訴字第
    332 號受理，並由和股受命法官曾雨明承審在案。惟受命法
    官曾雨明於本案行準備程序時，違反「貫徹無罪推定主義、
    實現公平法院之理想」，當庭陳稱「……，林金發大法官把
    你放出去……，但我們有三個人……，是我一定把你羈押起
    來」，並當庭命告訴代理人補陳聲請再為羈押之相關資料，
    再稱：「要不要再押，這在審理庭時由合議庭來決定，我一
    定投把你押起來的票」等語。
(二)查本件被告於移審庭時已經原審法院認無事實足認有反覆實
    施同一犯罪之虞，亦無勾串共犯或證人之情事，亦無逃亡之
    虞，認無繼續羈押之必要，裁定命具保並限制住居在案，檢
    察官就法院命具保並限制居住之裁定，亦未提出抗告而確定
    ，迄今被告均無違反刑事訴訟法第117 條所定再執行羈押之
    規定，顯無任何再執行羈押之事由。詎受命法官因其個人對
    被告之偏見過大，當庭出言威嚇被告「我一定投把你押起來
    的票」，顯有濫用司法權之情事，身為本案之被告，在未判
    決前，均應以無罪推定論，以準備程序過程中受命多次不讓
    被告就整個情節為說明及答辯，並於準備程序結束前揚言要
    將被告再執行羈押，以客觀判斷，受命法官實有執行職務偏
    頗之虞，而依一般人所具有之合理觀點，對於本案承辦法官
    是否得踐行調查系爭證據之程序，逕依一己之心證而為公平
    之裁判，實足產生懷疑，且此懷疑之產生，有其安全客觀之
    原因，而非僅出於被告自己主觀之判斷。
(三)本件受命法官所為之不當言論，已非僅訴訟指揮或訊問方法
    之不當，而被告認受命法官有所偏頗，亦非空言攻訐，私意
    推測，此有94年9 月7 日法庭數位錄音資料可供查證（請求
    調閱），且受命法官所為要將被告再羈押之言論，亦已有礙
    於系爭犯罪事實之確認以及再執行羈押之法的解釋適用範圍
    ，受命法官曾雨明確有執行職務偏頗之情勢。詎原裁定未調
    閱播放94年9 月7 日法庭數位錄音資料，以明受命法官是威
    嚇被告，並違反無罪推定原則，揚言要再將被告羈押等語，
    竟謂被告未舉述具體事實，以證明受命法官執行職務有偏頗
    、不公平之處云云，即顯有未盡調查之能事。
二、原裁定略以：原審受命法官曾雨明與本案訴訟關係人，並無
    故舊恩怨關係，被告對於受命法官訊問態度、語氣之不滿，
    即遽指為有偏頗之虞，顯非是論；況受命法官在準備程序中
    不得進行言詞辯論，因此受命法官制止被告對案件細節之答
    辯，自屬指揮訴訟之方法，並無不當；且受命法官就被告聲
    請調查之證據（包括傳訊所有相關證人）部分，均依聲請載
    明筆錄，未予駁斥；另此被告亦未能舉述有何「具體事實」
    ，以證明受命法官執行職務有偏頗、不公平之處，被告執其
    主觀之感受，而臆測受命法官對該案之審判有何偏頗之虞，
    核與刑事訴訟法第18條第2 款規定之要件不符，因而駁回被
    告之聲請，固非無見。惟：(一)按當事人聲請法官迴避者，以
    有刑事訴訟法第18條第1 款、第2 款所列情形之1 者為限。
    而刑事訴訟法第18條第1 款係指法官有同法第17條各款所定
    應自行迴避之事由，而不自行迴避者而言，至同法第18條第
    2 款所稱「足認其執行職務有偏頗之虞」者，係指法官與訴
    訟關係人具有故舊恩怨等關係，其審判恐有不公平者而言，
    並須以一般通常之人所具有之合理觀點，對於該承辦法官能
    否為公平之裁判，均足產生懷疑，且此種懷疑之發生，存有
    其安全客觀之原因，而非僅出諸當事人自己主觀之判斷者，
    即足當之。至當事人聲請法官迴避，以有具體事實足認其執
    行職務有偏頗之情形為限，若對於法官之指揮訴訟，或其訊
    問方法，有所不滿，不能指為有偏頗之虞，最高法院79年度
    台抗字第318 號著有判例。(二)查，被告認原審94年度訴字第
    332 號被告涉嫌常業詐欺案件，受命法官曾雨明於執行職務
    有偏頗之虞，業已指陳：曾雨明法官於準備程序中，當庭對
    被告稱「……，林金發大法官把你放出去……，但我們有三
    個人……，是我一定把你羈押起來」，並當庭命告訴代理人
    補陳聲請再為羈押之相關資料，再稱：「要不要再押，這在
    審理庭時由合議庭來決定，我一定投把你押起來的票」等具
    體事實。而此被告指陳之事實，似非僅法官訊問態度及訴訟
    指揮當否之問題，依一般通常人所具有之合理觀點，顯具有
    客觀原因，足以產生對於該承辦法官能否為公平裁判之懷疑
    ，而非僅出諸當事人自己主觀之判斷者。然原裁定就此被告
    所指陳具體事實之存否既未調查，復未於裁定中針對上開具
    體事實何以不構成迴避之理由說明其因，亦有未洽。是原審
    遽以上開理由駁回被告之聲請，尚嫌率斷，難昭折服。
三、綜上所述，本件抗告意旨執此指摘原裁定不當，非無理由，
    應由本院將原裁定撤銷，發回原審詳為查證，敘明理由，更
    為適法之裁定。
據上論結，應依刑事訴訟法第413 條前段裁定如主文。
中　　華　　民　　國　　94　　年　　11　　月　　28　　日
　　　　　　　　刑事第二十庭審判長法　官  陳貽男
　　　　　　　　　　　　　　　　  法　官  高明哲
　　　　　　　　　　　　　　  　  法　官  許仕楓
以上正本證明與原本無異。
不得再抗告。
                                  書記官  劉貞達
中　　華　　民　　國　　94　　年　　11　　月　　30　　日
